臺灣苗栗地方法院民事裁定
111年度消債更字第26號
聲  請  人  
即債務人    夏茹潔  
代理人      戴嘉志律師(法扶律師)
上列當事人因消費者債務清理事件聲請更生，本院裁定如下：
    主  文
聲請駁回。
聲請程序費用由聲請人負擔。
    理  由
一、債務人不能清償債務或有不能清償之虞者，得依本條例所定
    更生程序，清理其債務，消費者債務清理條例（下稱消債條
    例）第3條定有明文。又債務人聲請更生時，應提出財產及
    收入狀況說明書及其債權人、債務人清冊。第1項財產及收
    入狀況說明書，應表明下列事項，並提出證明文件：三、收
    入及必要支出之數額、原因及種類；法院認為必要時，得定
    期命債務人據實報告更生聲請前2年內財產變動之狀況，並
    對於前條所定事項補充陳述、提出關係文件或為其他必要之
    調查；更生之聲請有下列情形之一者，應駁回之：債務人經
    法院通知，無正當理由而不到場，或到場而故意不為真實之
    陳述，或無正當理由拒絕提出關係文件或為財產變動狀況之
    報告，消債條例第43條第1項、第6項第3款、第44條、第46
    條第3款分別定有明文。其立法意旨為更生程序係為保護有
    更生誠意之債務人而設，債務人聲請更生須具備重建經濟生
    活之誠意，就程序簡速進行有協力義務，違反而不為真實陳
    述，或無正當理由拒絕提出關係文件或為財產變動之狀況報
    告者，債權人可能因此遭受不測損害，而所謂不為真實陳述
    ，包括消極不為陳述及積極為虛偽陳述，債務人如不配合法
    院而為協力行為等，即足認其欠缺清理債務之誠意，且無聲
    請更生之真意，自無加以保護之必要。另法院就更生或清算
    之聲請為駁回裁定前，應使債務人有到場陳述意見之機會，
    復為消債條例第11條之1所明定。
二、經查：
　㈠聲請人前置調解聲請狀記載聲請人109年領有薪資獎金新臺幣
    （下同）44萬8,757元，平均每月3萬7,396元計9個月，自11
    0年1月至111年3月領有薪資獎金等共56萬158元，故聲請前2
    年收入為89萬6,772元，平均每月3萬7,366元，聲請人需負
    擔案外人即其父夏雙發、母馬思語之扶養費用，因其等年齡
    較大，在家照顧幼年孫女，未有工作收入可供支配，現由子
    女支應每月必要生活費用云云（調解卷第18至19頁聲請狀）
    。惟經本院查詢結果，馬思語任職於郭豐演中醫診所，109
    年所得23萬9,264元、110年所得28萬377元（更生卷第63、6
    5頁稅務電子閘門財產所得調件明細表），且夏雙發自111年
    4月19日起任職銘盧保全股份有限公司（下稱銘盧保全），1
    11年4月薪資1萬8,058元，111年5月薪資2萬9,278元（更生
    卷第103頁銘盧保全陳報狀、第105頁夏雙發薪資條），馬思
    語更有於欣和泰不動產有限公司（下稱欣和泰公司）兼職從
    事仲介業務（更生卷第107頁欣和泰公司陳報狀），並無由
    聲請人扶養之必要；另依聲請人任職之萬寶華企業管理顧問
    股份有限公司提供之聲請人薪資證明文件（更生卷第125至1
    83頁），聲請人109年3月至111年3月實領薪資分別為4萬3,9
    37元、7萬1,337元、3萬4,924元、3萬4,543元、3萬4,566元
    、3萬5,060元、3萬3,980元、6萬7,030元 、3萬2,830元、3
    萬2,830元、3萬2,742元、4萬5,564元、3萬1,696元、6萬8,
    446元、3萬4,559元、3萬2,611元、3萬4,209元、3萬3,761
    元、3萬3,109元、6萬4,519元、3萬1,963元、2萬9,878 元
    、3萬1,853元 、3萬1,253元、3萬2,322元，平均月薪為4萬
    1,230元，聲請人每月薪資短報3,864元（計算式：41,230－3
    7,366＝3,864）。聲請人既有前揭不實、隱匿陳報之舉措，
    顯已無誠信，欠缺清理債務之誠意，無聲請更生之真意，自
    無加以保護之必要。
　㈡又聲請人之債務包含第一商業銀行股份有限公司（下稱一銀
    ）14萬4,993元（更生卷第191頁民事陳報狀）、元大商業銀
    行股份有限公司（下稱元大）101萬4,374元（更生卷第201
    頁民事陳報狀）、二十一世紀數位科技股份有限公司15萬6,
    134元（更生卷第219至223頁民事陳報狀）、合迪股份有限
    公司10萬170元、55萬8,791元（更生卷第259、285頁民事陳
    報狀）、遠信國際資融股份有限公司（下稱遠信）12萬4,55
    9元（更生卷第287頁民事陳報狀），聲請人每月收入扣除臺
    灣省111年每人每月最低基本生活支出1.2倍1萬7,076元後，
    若接受一銀、元大調解程序所提方案每月清償8,874元後，
    尚有1萬5,280元可供償債，剩餘債權額為783,520元（計算
    式：100,170＋558,791＋124,559＝783,520），約52個月（783
    ,520÷15,280＝51.27）即4年4個月可清償完畢（其中遠信同
    意聲請人分60期就12萬4,559元為清償，見卷第287頁民事陳
    報狀），且依聲請人前揭薪資資料聲請人底薪是逐漸增加（
    109年1月3萬元、109年4月3萬150元 、109年5月3萬500元、
    110年4月3萬683元、110年5月3萬1,110元、111年4月3萬1,3
    90元、111年5月3萬2,043元），應可負擔全額債務，亦無不
    能清償債務之虞，與得聲請更生之要件不符。
　㈢且本院業已於111年8月4日行調查程序給予聲請人陳述意見之
    機會（卷第281至283頁111年8月4日訊問筆錄）。聲請人既
    有消債條例第46條第3款所定情形，亦不符合消債條例第3條
    得聲請更生之要件，依首揭說明，自應駁回其更生之聲請。
三、依消債條例第8條前段、第46條第3款，裁定如主文。　　　
中　　華　　民　　國　　111 　年　　9 　　月　　2 　　日
              民事第二庭    法　　　官　王筆毅
上為正本係照原本作成。
如不服本裁定，應於裁定送達後10日內，以書狀向本院提出抗告
，並繳納抗告費新臺幣1千元
中　　華　　民　　國　　111 　年　　9 　　月　　2 　　日
  　                        書　記　官　劉家蕙